【裁判字號】    96,訴,3992
【裁判日期】    970430
【裁判案由】    毒品危害防制條例
【裁判全文】
臺灣臺中地方法院刑事判決  96年度訴字第3992號
公  訴  人  臺灣臺中地方法院檢察署檢察官
被      告  丙○○
選任辯護人  林文成律師
被      告  丑○○
選任辯護人  郭隆偉律師
被      告  卯○○
            甲○○
            子○○
            丁○○
            乙○○
            巳○○
            己○○
上七人共同
指定辯護人  本院公設辯護人  辛○○
被      告  壬○○
選任辯護人  張績寶律師
被      告  癸○○
指定辯護人  義務辯護人  酈長春律師
上列被告因毒品危害防制條例案件，經檢察官提起公訴（96年度
偵字第20096號），本院判決如下：
    主    文
丙○○結夥三人以上，攜帶兇器竊盜，處有期徒刑柒月；又結夥
三人以上，攜帶兇器竊盜，處有期徒刑柒月；又共同以強暴之方
法使人施用第三級毒品，處有期徒刑參年陸月，扣案空氣手槍壹
支、瓦斯槍管參支、鋼珠貳包、拍攝庚○○裸照光碟壹片，均沒
收。應執行有期徒刑肆年，扣案空氣手槍壹支、瓦斯槍管參支、
鋼珠貳包、拍攝庚○○裸照光碟壹片，均沒收。
丑○○結夥三人以上，攜帶兇器竊盜，處有期徒刑柒月；又結夥
三人以上，攜帶兇器竊盜，處有期徒刑柒月；又以強暴之方法使
人施用第三級毒品，處有期徒刑參年肆月，扣案空氣手槍壹支、
瓦斯槍管參支、鋼珠貳包、拍攝庚○○裸照光碟壹片，均沒收。
應執行有期徒刑參年拾月，扣案空氣手槍壹支、瓦斯槍管參支、
鋼珠貳包、拍攝庚○○裸照光碟壹片，均沒收。
巳○○結夥三人以上，攜帶兇器竊盜，處有期徒刑柒月；又結夥
三人以上，攜帶兇器竊盜，處有期徒刑柒月；又共同以強暴之方
法使人施用第三級毒品，處有期徒刑參年，扣案空氣手槍壹支、
瓦斯槍管參支、鋼珠貳包、拍攝庚○○裸照光碟壹片，均沒收。
應執行有期徒刑參年陸月，扣案空氣手槍壹支、瓦斯槍管參支、
鋼珠貳包、拍攝庚○○裸照光碟壹片，均沒收。
子○○結夥三人以上，攜帶兇器竊盜，處有期徒刑柒月；又結夥
三人以上，攜帶兇器竊盜，處有期徒刑柒月；又共同以強暴之方
法使人施用第三級毒品，處有期徒刑貳年陸月，扣案空氣手槍壹
支、瓦斯槍管參支、鋼珠貳包、拍攝庚○○裸照光碟壹片，均沒
收。應執行有期徒刑參年貳月，扣案空氣手槍壹支、瓦斯槍管參
支、鋼珠貳包、拍攝庚○○裸照光碟壹片，均沒收。
丁○○結夥三人以上，攜帶兇器竊盜，處有期徒刑柒月；又結夥
三人以上，攜帶兇器竊盜，處有期徒刑柒月；又共同以強暴之方
法使人施用第三級毒品，處有期徒刑貳年陸月，扣案空氣手槍壹
支、瓦斯槍管參支、鋼珠貳包、拍攝庚○○裸照光碟壹片，均沒
收。應執行有期徒刑參年貳月，扣案空氣手槍壹支、瓦斯槍管參
支、鋼珠貳包、拍攝庚○○裸照光碟壹片，均沒收。
甲○○共同以強暴之方法使人施用第三級毒品，處有期徒刑參年
，扣案空氣手槍壹支、瓦斯槍管參支、鋼珠貳包、拍攝庚○○裸
照光碟壹片，均沒收。
乙○○共同以強暴之方法使人施用第三級毒品，處有期徒刑參年
肆月，扣案空氣手槍壹支、瓦斯槍管參支、鋼珠貳包、拍攝庚○○裸照光碟壹片，均沒收。
卯○○、己○○、壬○○、癸○○共同以強暴之方法使人施用第
三級毒品，各處有期徒刑貳年陸月。扣案空氣手槍壹支、瓦斯槍
管參支、鋼珠貳包、拍攝庚○○裸照光碟壹片，均沒收。
丙○○、丑○○、卯○○、甲○○、子○○、丁○○、乙○○、
巳○○、己○○、壬○○、癸○○被訴傷害部分，均公訴不受理
。
    犯罪事實
一、丙○○與辰○○原為男女朋友，嗣因故分手後，辰○○進而
    與庚○○交往，致丙○○心有未甘，因生不滿，乃起意報復
    ，先於民國（下同）九十六年七月二十五日凌晨某時，以門
    號0000000000號行動電話撥打丑○○（綽號大頭
    ）持用門號0000000000號行動電話，邀約丑○○
    在臺中市○○○路「雙子星大樓」附近之某便利商店謀議，
    並約定由丙○○提供金錢代價，丑○○負責尋覓人手，其後
    丑○○即覓得卯○○（綽號黑鬼）、甲○○（綽號阿德）、
    子○○（綽號阿孝）、丁○○（綽號阿緯）、乙○○（綽號
    均達）、巳○○（綽號蕭條）、己○○（綽號拉西）、壬○○、癸○○等人，且即以電話回報丙○○，丙○○同時指示
    丑○○攜帶瓦斯空氣手槍及毒品，丙○○即與丑○○等人共
    同基於妨害自由、傷害及以強暴使人施用第三級毒品之犯意
    聯絡，並由丙○○於同年月二十八日匯款新臺幣（下同）一
    萬元予丑○○，丑○○旋夥同卯○○、甲○○、壬○○於同
    日二十一時十五分許及二十分許，先後前往臺北縣新莊市○○路五三一號「尚成國際租賃有限公司」及臺北縣新莊市○○路九四號「尚富汽車出租行」，分別租用車牌號碼７１９
    ５－ＫＧ號黑色自小客車及３１７５－ＥＫ號白色休旅車，
    再前往臺北縣新莊市○○街96號之癸○○住處附近之便利商
    店，搭載子○○、丁○○、乙○○、巳○○、己○○、癸○○，並攜帶由乙○○提供之無殺傷力空氣手槍一支、槍管三
    支、鋼珠二包、第三級毒品ＰＭＭＡ（即對－甲氧基甲基安
    非他命）約四顆，於同年月二十九日凌晨一時許，抵達臺中
    市○○○路「雙子星大樓」附近之某便利商店，與丙○○會
    合，丙○○並先帶同丑○○等人前往臺中市○○路七一六號
    二樓之八之辰○○租屋處附近勘查地形後，丙○○另行起意
    ，與丑○○、巳○○、子○○、丁○○共同基於意圖為自己
    不法所有之竊盜犯意聯絡，由丙○○駕駛上開車牌號碼７１
    ９５－ＫＧ號自小客車，搭載丑○○、巳○○、子○○、丁○○等人，並由丙○○提供客觀上足供兇器使用之十字型螺
    絲起子一支，前往臺中市○○○街與忠明路口，由丑○○、
    丁○○、巳○○下車挑選行竊目標，丙○○與子○○則在車
    上等候接應，繼而由巳○○攜帶上開螺絲起子，結夥竊取寅
    ○○所保管使用並停放該處之車牌號碼ＯＤ－５６６５號自
    小客車之車牌二面，再於同一地點附近，以相同方式，竊取
    戊○○所有之車牌號碼９Ｊ－１５５７號自小客車之車牌二
    面得手，再將之換掛於上開自小客車使用，並與其他人會合
    前往辰○○之上開租屋處附近埋伏，丙○○並以門號000
    0000000號行動電話撥打丑○○所有之門號0000
    000000號行動電話，向甲○○指示到汽車旅館時要對
    庚○○與辰○○二人灌食毒品。迄同日凌晨四時許，庚○○
    與辰○○返家之際，乙○○、甲○○、己○○、丁○○、巳
    ○○、子○○、癸○○與壬○○等人旋即下車，並由乙○○
    持上開空氣手槍射擊庚○○、辰○○，並出手毆打庚○○，
    而共同以強暴手段強押庚○○與辰○○進入上開懸掛車牌號
    碼ＯＤ－５６６５號贓車牌之白色休旅車，並以膠帶綑綁庚○○與辰○○之雙手及矇住其二人之雙眼，丙○○並撥打電
    話指示甲○○喝令庚○○及辰○○分別交出門號00000
    00000號行動電話一支、皮夾一個及門號000000
    0000號行動電話一支，使之行無義務之事，其後即前往
    臺中縣沙鹿鎮之山區果園內，將上開自小客車換回原租用之
    車牌，同時將庚○○與辰○○二人強押入上開黑色自小客車
    之後行李箱內，由甲○○駕駛搭載丙○○、丑○○、乙○○
    、巳○○，於同日凌晨五時十六分許，將庚○○與辰○○強
    行載往臺中縣梧棲鎮○○路○段一一三一巷十九號「荷蘭村
    汽車旅館」２０８室二樓房間，喝令其二人坐在床上，並予
    強行搜身，卯○○則駕駛上開白色休旅車，搭載子○○、己○○、癸○○、壬○○、丁○○等人進入上開汽車旅館之另
    一房間內休息等候，丙○○當場指示乙○○將第三級毒品Ｐ
    ＭＭＡ摻入可樂飲料內，強行灌食庚○○及辰○○，以強暴
    使人施用第三級毒品，丙○○繼而指示乙○○與甲○○將庚○○帶進廁所內，強行脫去其褲子後，由乙○○持壬○○提
    供之照相機，強拍裸照，其後乙○○與甲○○再將辰○○帶
    進廁所內，正欲以相同方法予以拍照之際，庚○○突然掙脫
    雙手反抗，丙○○與丑○○等人，再共同接續上開傷害犯意
    ，由乙○○再度持上開空氣手槍射擊庚○○之身體，甲○○
    持鐵製垃圾桶毆打庚○○之頭部，丑○○則動手將庚○○強
    行壓制在床上，丙○○旋即指示將庚○○、辰○○及房間內
    沾有血跡之被單、浴巾、床墊、床單、太空被、腳踏墊、垃
    圾桶、枕頭、咖啡等物一併帶走。於同日上午六時五十分許
    ，由甲○○駕車，與丙○○、乙○○、巳○○等人，將庚○○、辰○○載往臺中縣梧棲鎮鎮○路○段與正順路口，將其
    二人自行李箱內拖出並棄置該處後，旋與卯○○等人揚長而
    去，丙○○再沿路將庚○○二人之上開行動電話及皮夾沿路
    丟棄在不詳地點，再將丙○○載回臺中市○○○路「雙子星
    大樓」附近後，丙○○交付現金二萬二千元予丑○○朋分予
    其他人花用，另囑由丑○○等人將上開旅館用品丟棄在臺北
    縣某處。庚○○因而受有鼻骨骨折、頭部外傷併頭部多處撕
    裂傷、頭部、雙大腿、雙手上肢及前胸多處擦傷、右側頭皮
    有兩顆異物及左側頭皮一顆異物等傷害（傷害部分業據告訴
    人庚○○撤回告訴，另為不受理判決），辰○○因而受有頭
    部瘀腫、胸部挫傷、腹部挫傷、背部挫傷、右上肢挫傷、左
    上肢挫傷、左膝挫傷、右膝挫傷等傷害（辰○○受傷部分未
    據告訴，亦未據提起公訴）。嗣於九十六年八月二十一日十
    六時三十分許，在臺北縣新莊市○○街八五巷二二弄八之二
    號之乙○○住處，扣得空氣手槍一支、瓦斯槍管三支、鋼珠
    二包及三星牌行動電話一支（含門號0000000000
    號ＳＩＭ卡1張）等物。另於九十六年八月二十四日二十一
    時三十分許，在臺北縣新莊市○○街九六號七樓之癸○○住
    處，扣得拍攝庚○○裸照光碟一片。
二、案經被害人庚○○訴由臺中市警察局第四分局報告臺灣臺中
    地方法院檢察署檢察官偵查起訴。
    理    由
壹、有罪部分：
一、證據能力之說明：按現行刑事訴訟法為保障被告之反對詰問
    權，排除具有虛偽危險性之傳聞證據，以求實體真實之發見
    ，於該法第一百五十九條第一項明定被告以外之人於審判外
    之言詞或書面陳述，除法律有規定者外，不得作為證據。而
    刑事訴訟法第一百五十九條之一至第一百五十九條之四有傳
    聞法則之例外規定，且被告以外之人於審判外之陳述，雖不
    符前四條之規定，而經當事人於審判程序同意作為證據，法
    院審酌該言詞陳述或書面陳述作成時之情況，認為適當者，
    亦得為證據；當事人、代理人或辯護人於法院調查證據時，
    知有第一百五十九條第一項不得為證據之情形，而未於言詞
    辯論終結前聲明異議者，視為有前項之同意，刑事訴訟法第
    一百五十九條之五定有明文。查本件證人即被害人庚○○、
    辰○○、寅○○、戊○○、證人即荷蘭村汽車旅館主任許芬
    蘭、職員紀文賢、證人即尚成小客車租賃有限公司職員陳素
    華、證人即尚富汽車商行負責人劉英松分別於警詢及偵訊時
    之指訴及證述，共同被告間於警詢及偵查中之供述，均，屬
    於審判外之陳述，為傳聞證據，然被告丙○○、丑○○、卯
    ○○、甲○○、子○○、丁○○、乙○○、巳○○、己○○
    、壬○○、癸○○及選任辯護人及指定辯護人於本院審理時
    未表示意見，顯不予爭執，且迄至言詞辯論終結前亦未曾聲
    明異議，本院審酌上開證據資料製作時之情況，尚無違法不
    當及證明力明顯過低之瑕疵，亦認為以之作為證據應屬適當
    ，且指訴內容係針對被告是否有起訴書所載犯行之事實，為
    證明本案犯罪事實所必要，故揆諸上開規定，爰依刑事訴訟
    法第一百五十九條之五規定，認上揭證據資料均例外認有證
    據能力，合先敘明。
二、訊據被告丙○○、丑○○、卯○○、甲○○、子○○、丁○○、乙○○、巳○○、己○○、壬○○於本院行準備程序及
    審理時，對於上開犯罪事實坦承不諱，惟亦均辯稱：不知道
    餵食被害人毒品云云。被告癸○○則於本院行準備程序時為
    認罪之表示，然於本院審理時對於妨害自由部分仍為認罪之
    表示，惟矢口否認有何以強暴方式使被害人庚○○、辰○○
    施用第三級毒品之犯行，辯稱略以：灌食被害人毒品之事，
    伊並不知情云云。經查：
  (一)上開加重竊盜、妨害自由之犯罪事實，業據被告丙○○、丑
    ○○、卯○○、甲○○、子○○、丁○○、乙○○、巳○○
    、己○○、壬○○、癸○○於本院審理時坦承不諱，核與證
    人即被害人庚○○、辰○○、寅○○、戊○○、證人即荷蘭
    村汽車旅館主任許芬蘭、職員紀文賢、證人即尚成小客車租
    賃有限公司職員陳素華、證人即尚富汽車商行負責人劉英松
    分別於警詢及偵訊時證述明確在卷，並有員警職務報告書一
    紙、證人陳素華提出之尚成小客車租賃有限公司汽車出租單
    、名片、小客車租賃契約書、卯○○國民身分證影本、卯○○駕駛執照影本、丑○○駕駛執照影本各一紙、證人劉英松
    提出之名片、汽車借用約定書、卯○○國民身分證影本、卯
    ○○駕駛執照影本、甲○○國民身分證影本、提供違規駕駛
    人申請書各一紙、被告丙○○持用之門號00000000
    00號行動電話、被告卯○○持用之門號00000000
    00號行動電話、被告甲○○持用之門號00000000
    00號行動電話、被告丑○○持用之門號00000000
    00號行動電話、被告丁○○持用之門號00000000
    00號行動電話、被告壬○○持用之門號00000000
    00號行動電話、被告己○○持用之門號00000000
    00號行動電話、被告巳○○持用之門號00000000
    00號行動電話、被告子○○持用之門號00000000
    00號行動電話之通聯紀錄各一紙、臺中市○○路監視器翻
    拍照片六張、荷蘭村汽車旅館監視器翻拍照片五張、採證照
    片五十四張、臺中市警察局重大刑案通報單影本、臺中縣警
    察局清水分局明秀派出所受理各類案件紀錄表影本各一紙、
    受理刑事案件報案三聯單影本二紙、臺中市警察局車輛協尋
    電腦輸入單影本二紙、法務部調查局九十六年十月二十九日
    調科壹字第０９６００４６７４００號鑑定書影本一紙附卷
    及被告乙○○所有供犯罪使用之空氣手槍1支、瓦斯槍管三
    支、鋼珠二包及三星牌行動電話一支（含門號000000
    0000號ＳＩＭ卡1張）、被告癸○○所有因犯罪所生之
    拍攝庚○○裸照光碟一片扣案可稽。是被告丙○○、丑○○
    、卯○○、甲○○、子○○、丁○○、乙○○、巳○○、己○○、壬○○、癸○○之自白應與事實相符，而足堪採信。
    是被告丙○○、丑○○、巳○○、子○○、丁○○竊盜犯行
    、被告丙○○、丑○○、卯○○、甲○○、子○○、丁○○
    、乙○○、巳○○、己○○、壬○○、癸○○妨害自由之犯
    行，均堪認定。
  (二)又被告丙○○、丑○○、卯○○、甲○○、子○○、丁○○
    、乙○○、巳○○、己○○、壬○○於本院行準備程序及審
    理時，對於以強暴方式使被害人庚○○、辰○○二人施用第
    三級毒品之犯罪事實坦承不諱，然均辯稱：不知道餵食被害
    人毒品云云。被告癸○○則於本院行準備程序時對於以強暴
    方式使人施用第三級毒品之犯罪事實為認罪之表示，然於本
    院審理時翻異前供，矢口否認有何以強暴方式使被害人庚○○、辰○○施用第三級毒品之犯行，辯稱略以：灌食被害人
    毒品之事，伊並不知情云云。惟查：
  (1)被告卯○○於九十六年八月三十一日偵訊時結證稱：「（丙○○打丑○○手機時由誰接聽？）甲○○；我聽甲○○轉述
    ，有說丙○○交代等下到汽車旅館時要灌毒品」、「（在癸○○家樓下的便利店是誰把毒品拿出來給大家的？）是乙○○」、「（當時是否全部的人都到場了？）除了丙○○外全
    部都到場了」、「（到底是一粒眠或是搖頭丸？）應是搖頭
    丸」（見九十六年度偵字二○○九六號卷，第一○九至一一
    ○頁）。
  (2)被告甲○○於九十六年八月三十一日偵訊時結證稱：「（埋
    伏期間誰打丑○○的電話給你說等一下到汽車旅館要對被害
    人灌毒品？）是丙○○；我沒有轉述，旁邊的人可能是聽到
    我在電話中講的，之後在山區時要把被害人換到黑色轎車時
    丙○○說身上沒有血的跟他進入汽車旅館，然後問說毒品有
    沒有帶，有些人在出發前就已經知道要灌毒品，有些人是在
    山區○○道的，埋伏期間也有些人知道；在出發前我只知丙○○要我們準備毒品，但不知要幹什麼，我是在埋伏期間才
    知道的」、「（到底是灌一粒眠或搖頭丸？）是搖頭丸」等
    語（見九十六年度偵字二○○九六號卷，第一一二至一一三
    頁）。
  (3)證人子○○於九十六年八月二十二日偵訊時證稱：「我們要
    坐車下來臺中時在車上丙○○有說要帶毒品，毒品是放在乙○○身上，是來臺中在被害人家外埋伏時，丙○○跟甲○○
    通電話，也有跟我們車上的人講，也有跟另一車的人通電話
    講，說有帶毒品，等一下被害人到了時就給他灌，我當時和
    巳○○、壬○○、丑○○、丙○○同車，我們坐黑色馬自達
    」、「（你以上所講關於全部的參與人員在被害人家外埋伏
    堵人之時大家就知道所帶之毒品是要灌食被害人陳述，有無
    實話實說？）有的」等語（見九十六年度偵字二○○九六號
    卷，第三五至三七頁）。
  (4)被告丁○○於九十六年八月二十二日偵訊時結證稱：「（毒
    品何人準備？）丙○○叫乙○○準備，準備了好像是二顆一
    粒眠，在跟丙○○會合後在車上聽到乙○○說的，有包裝」
    等語（見九十六年度偵字二○○九六號卷，第三九至四一頁
    ）」。
  (5)被告乙○○於九十六年八月二十二日偵訊時結證稱：「（是
    否和丑○○在莊振凱家外便利店門口等人時說丙○○要你準
    備毒品準備灌被害人用？）對，是丙○○交代丑○○要我們
    去買，看誰買得到，一開始說搖頭丸，我想說一粒眠比較便
    宜，就買了五顆一粒眠，在便利店門口有講給巳○○知道，
    當時很快就上車了，我也忘了有講給誰聽，我及車上及汽車
    旅館也有拿出來給人看，在汽車旅館或丑○○有跟其他人講
    的應會知道是要灌被害人用的，丙○○交代丑○○買的時候
    就說要給別人用，是到了汽車旅館時丙○○比一下手勢，叫
    我下藥在可樂裡面給被害人喝‧‧‧」、「（你在路上是否
    有跟車上的人說丙○○交代要帶一粒眠？）有的，他們應該
    知道，但有的人知道有的人不知道」、「（在旅館是你灌被
    害人毒品？）是的，被害人應該知道裡面有毒品，那時丙○○叫我叫他們喝下去，他們就喝下去了」等語（見九十六年
    度偵字二○○九六號卷，第四二至四四頁）」。
  (6)被告巳○○於九十六年八月二十二日偵訊時結證稱：「（毒
    品何人準備？）不清楚，好像是乙○○帶過來的，好像是二
    顆」、「（你們事前就知道搖頭丸是灌被害人的？）對的，
    在我們來臺中的路上乙○○拿出來給我們看，說丙○○交代
    要帶的，要灌被害人用的，我是聽丑○○及乙○○在車上講
    的，我們車上有卯○○、壬○○、子○○、林政瑋還有我，
    他們二個是在莊振凱家外便利店門口講的，大家都在場，所
    以大家都知道，應該是的」等語（見九十六年度偵字二○○
    九六號卷，第四五至四七頁）」。
  (7)被告己○○於九十六年八月二十二日偵訊時結證稱：「（毒
    品何人準備？）丙○○叫乙○○準備，準備了搖頭丸，我好
    像聽到說二顆，丙○○說要給別人吃的，是我們在下臺中之
    前說的，是跟丑○○說的，我再聽丑○○轉述」、「（所以
    你們事前就知搖頭丸是灌被害人的？）他說要拿給人家吃的
    ，但沒說是下來處理事情要用到的」」等語（見九十六年度
    偵字二○○九六號卷，第四八至五○頁）」。
  (8)依上開被告卯○○、甲○○、子○○、丁○○、乙○○、巳
    ○○、己○○七人於偵查中所證述，被告丙○○、丑○○、
    卯○○、甲○○、子○○、丁○○、乙○○、巳○○、己○○、壬○○、癸○○知悉將餵食被害人庚○○、辰○○二人
    第三級毒品之時間雖非均同，然被告等對於將強押被害人庚○○、辰○○二人早有預謀，且為被告等所自認，被告等於
    抵達臺中之前均已知悉被告乙○○受被告丙○○之指示，為
    便利強押被害人庚○○、辰○○二人，使被害人減低反抗能
    力，由被告乙○○攜帶毒品將餵食被害人庚○○、辰○○二
    人之事實，是以被告癸○○辯稱對於毒品部分不知情云云，
    及被告丙○○、丑○○、卯○○、甲○○、子○○、丁○○
    、乙○○、巳○○、己○○、壬○○固於本院行準備程序及
    審理時，對於以強暴方式使被害人庚○○、辰○○二人施用
    第三級毒品之犯罪事實為認罪之表示後，又均辯稱：不知道
    餵食被害人毒品云云，均委無足採。
  (9)又被告卯○○、甲○○、巳○○、己○○陳述毒品種類為第
    二級毒品搖頭丸（即ＭＤＭＡ）、丁○○、乙○○則陳述毒
    品種類為第三級毒品一粒眠（內含Ｎｉｍｅｔａｚｅｐｍａ
    即硝甲西泮，行政院於九十五年八月八日以院臺法字第０九
    五００三四八九二號函改列為第三級毒品），惟被害人辰○○於案發後經採驗尿液結果，其尿液中含有第三級毒品ＰＭ
    ＭＡ成分，有內政部警政署刑事警察局九十六年九月十二日
    刑醫字第０９６０１１９８２９號及九十六年十月五日刑醫
    字第０９６０１３９２３８號鑑驗書影本各一紙在卷可查，
    被告卯○○、甲○○、丁○○、乙○○、己○○陳述毒品之
    種類雖不一致，且與被害人辰○○於案發後經採驗尿液結果
    為施用第三級毒品ＰＭＭＡ不同，然按刑法上犯罪之故意，
    祇須對於犯罪事實有所認識，有意使其發生或其發生不違背
    其本意，仍予以實施為已足，不以行為人主觀之認識與客觀
    事實兩相一致為必要，故行為人主觀上欲犯某罪，事實上卻
    犯他罪時，依刑罰責任論之主觀主義思潮，首重行為人之主
    觀認識，應以行為人主觀犯意為其適用原則，必事實上所犯
    之他罪有利於行為人時，始例外依該他罪處斷。我國暫行新
    刑律第十三條第三項原亦有「犯罪之事實與犯人所知有異者
    ，依下列處斷：所犯重於犯人所知或相等者，從其所知；所
    犯輕於犯人所知者，從其所犯」之規定。嗣制定現行刑法時
    ，以此為法理所當然，乃未予明定。從而行為人主觀上欲犯
    某罪，但事實上所為係構成要件略有不同之他罪，且二罪法
    定刑相同，情節又無軒輊時，揆之前揭「所犯與犯人所知相
    等，從其所知」之法理，自應適用行為人主觀上所認識之該
    罪論處（最高法院九十二年度臺上字第一二六三號判決參照
    ）。查ＰＭＭＡ為新興毒品，甫於九十五年八月八日始經修
    正公布為第三級毒品，且施用ＰＭＭＡ與ＭＤＭＡ之臨床症
    狀表現相似，不易區別，此有行政院衛生署管制藥品管理局
    九十六年五月二十九日管檢字第○九六○○○五四三一號函
    可考。又一粒眠與ＰＭＭＡ均係毒品危害防制條例第二條第
    一項第三款所列之第三級毒品，法定刑相同，本案毒品係被
    告乙○○所購買，被告乙○○所供稱之毒品種類為一粒眠顯
    與檢驗結果不符，在被告乙○○對於毒品種類仍有所誤認之
    情形下，其他被告實難確實知悉毒品之種類，是被告卯○○
    、甲○○、巳○○、己○○陳述毒品種類為第二級毒品搖頭
    丸（即ＭＤＭＡ），本案仍應適用使人施用第三級毒品之罪
    名已足。
  (三)又共同正犯之意思聯絡，原不以數人間直接發生者為限，即
    有間接之聯絡者，亦包括在內。如甲分別邀約乙、丙犯罪，
    雖乙、丙間彼此並無直接之聯絡，亦無礙於其為共同正犯之
    成立 (最高法院七十七年臺上字第二一三五號判例意旨參照
    )。又刑法關於正犯、從犯之區別，係以其主觀之犯意及客
    觀之犯行為標準，凡以自己犯罪之意思而參與犯罪，無論其
    所參與者是否係犯罪構成要件之行為，皆為正犯，其以幫助
    他人犯罪之意思而參與犯罪，其所參與者，苟係犯罪構成要
    件之行為，亦為正犯，必以幫助他人犯罪之意思而參與犯罪
    ，其所參與者又為犯罪構成要件以外之行為，始為從犯。故
    共同實施犯罪行為之人，在合同意思範圍以內，各自分擔犯
    罪行為之一部，相互利用他人之行為，以達其犯罪之目的者
    ，即應對於全部所發生之結果，共同負責 (最高法院九十二
    年度臺上字第五四○七號判決意旨參照)。查，被告丙○○
    、丑○○、卯○○、甲○○、子○○、丁○○、乙○○、巳
    ○○、己○○、壬○○、癸○○等十一人，由被告丙○○指
    示被告乙○○購買毒品攜帶後，集結後再一起分別乘車出發
    ，被告等人於到達臺中之前均已知悉將餵食被害人庚○○、
    辰○○二人毒品，雖於「荷蘭村汽車旅館」２０８室二樓房
    間內，在灌食被害人毒品之時僅有被告丙○○、乙○○、丑
    ○○、甲○○、巳○○五人在場，並由被告乙○○下手實施
    ，然被告丙○○、丑○○、卯○○、甲○○、子○○、丁○○、乙○○、巳○○、己○○、壬○○、癸○○等十一人既
    於事前對於餵食毒品一節在主觀上自均有共同之犯意聯絡，
    均屬共同正犯，應就以強暴使人施用第三級毒品部分犯罪結
    果負責。
  (四)綜上所陳，本件事證明確，被告丙○○、丑○○、卯○○、
    甲○○、子○○、丁○○、乙○○、巳○○、己○○、壬○○、癸○○等分別所犯之加重竊盜、妨害自由及以強暴方式
    使人施用第三級毒品之犯行，均可認定。
三、核被告丙○○、丑○○、卯○○、甲○○、子○○、丁○○
    、乙○○、巳○○、己○○、壬○○、癸○○所為，均係犯
    刑法第三百零二條第一項之妨害自由及違反毒品危害防制條
    例第六條第三項之以強暴使人施用第三級毒品罪。被告丙○○、丑○○、巳○○、子○○、丁○○等五人所為，復另犯
    刑法第三百二十一條第一項第三款、第四款之加重竊盜罪。
    被告丙○○、丑○○、卯○○、甲○○、子○○、丁○○、
    乙○○、巳○○、己○○、壬○○、癸○○等十一人，就上
    開妨害自由、以強暴使人施用第三級毒品罪間及被告丙○○
    、丑○○、巳○○、子○○、丁○○等五人，就上開加重竊
    盜罪間，均有犯意聯絡及行為分擔，各均為共同正犯。又按
    刑法第三百零四條第一項強制罪，所謂「脅迫」，係指對人
    之脅迫，使人發生畏怖觀念之行為而言，並非以被害人之自
    由，完全受其壓制為必要，亦即無須使人不能抗拒之程度；
    而刑法第三百零二條第一項之剝奪他人行動自由罪，係以私
    行拘禁或以其他非法方法，剝奪人之行動自由為要件，其目
    的即在保護「任意離去特定處所（空間）之行動自由」不受
    他人無故之侵害。再按，刑法第三百零二條之妨害自由罪，
    係妨害他人自由之概括的規定，故行為人具有一定目的，以
    非法方法剝奪人之行動自由者，除法律別有處罰較重之規定
    （例如略誘及擄人勒贖等罪），應適用各該規定處斷外，如
    以使人行無義務之事，或妨害人行使權利為目的，而其強暴
    脅迫復已達於剝奪人行動自由之程度，即祇成立本罪，不應
    再依同法第三百零四條論處。誠以此項使人行無義務之事，
    或妨害人行使權利之低度行為，應為非法剝奪人之行動自由
    之高度行為所吸收，不能以其目的係在使人行無義務之事，
    或妨害人行使權利，認為係觸犯刑法第三百零二條第一項及
    第三百零四條第一項之二罪名，而依同法第五十五條從一重
    處斷（最高法院八十七年度臺上字第二三三七號、八十七年
    度臺上字第六一九號、九十三年度臺上字第三三○九號判決
    意旨參照）。是以被告丙○○、丑○○、卯○○、甲○○、
    子○○、丁○○、乙○○、巳○○、己○○、壬○○、癸○○等人強令被害人庚○○、辰○○交付行動電話及皮夾及強
    拍被害人庚○○裸照等強制行為，為妨害自由之高度行為所
    吸收，均不另論罪。又其等以一妨害自由、以強暴使人施用
    第三級毒品行為，同時侵害被害人庚○○、辰○○之法益，
    為想像競合犯，各依刑法第五十五條規定，論以一罪。又被
    告丙○○、丑○○、卯○○、甲○○、子○○、丁○○、乙○○、巳○○、己○○、壬○○、癸○○於妨害自由之過程
    中餵食被害人庚○○、辰○○二人毒品，其時間、空間均為
    密接之情況，應為一行為觸犯二罪名，為想像競合犯，從一
    重之以強暴方式使人施用第三級毒品罪論處。另被告丙○○
    、丑○○、巳○○、子○○、丁○○所犯上開以強暴使人施
    用第三級毒品罪及二次加重竊盜罪間，均犯意各別，行為互
    殊，應均予分論併罰之。再者，被告丙○○與被害人辰○○
    原係男女朋友關係，嗣因故分手後，辰○○進而與庚○○交
    往，致丙○○心有未甘，因生不滿，乃起意報復，方糾集被
    告丑○○、卯○○、甲○○、子○○、丁○○、乙○○、巳
    ○○、己○○、壬○○、癸○○等人對於被害人庚○○、辰
    ○○為妨害自由之行為，其間為使被害人庚○○、辰○○降
    低抵抗能力，方對於庚○○、辰○○二人餵食毒品，雖對被
    害人庚○○、辰○○二人法益造成重大侵害，然毒品危害防
    制條例第六條第三項之法定刑度為最輕本刑為有期徒刑五年
    以上之罪，本院認就被告丙○○、丑○○、卯○○、甲○○
    、子○○、丁○○、乙○○、巳○○、己○○、壬○○、癸○○此部分犯罪，如處以最低刑度之刑有期徒刑五年，猶嫌
    過重，情輕法重，被告丙○○、丑○○、卯○○、甲○○、
    子○○、丁○○、乙○○、巳○○、己○○、壬○○、癸○○此部分犯罪之情狀顯可憫恕，爰依刑法第五十九條之規定
    ，就被告丙○○、丑○○、卯○○、甲○○、子○○、丁○○、乙○○、巳○○、己○○、壬○○、癸○○所犯以強暴
    方式使人施用第三級毒品部分，均酌減其刑。爰審酌被告丙○○、丑○○、卯○○、甲○○、子○○、丁○○、乙○○
    、巳○○、己○○、壬○○、癸○○十一人素行尚佳，及被
    告丙○○與被害人辰○○原係男女朋友關係，被告丑○○、
    卯○○、甲○○、子○○、丁○○、乙○○、巳○○、己○○、壬○○、癸○○等人與被害人庚○○、辰○○二人原無
    關係，暨彼等行為手段激烈，甚至以強行餵食被害人二人毒
    品、被害人庚○○、辰○○二人受危害程度重大，然被害人
    庚○○、辰○○二人於本院審理時已與被告丙○○、丑○○
    、卯○○、甲○○、子○○、丁○○、乙○○、巳○○、己○○、壬○○、癸○○等達成和解，被害人庚○○、辰○○
    、寅○○、戊○○均表示不願追究及被告丙○○、丑○○、
    卯○○、甲○○、子○○、丁○○、乙○○、巳○○、己○○、壬○○、癸○○十一人之犯罪動機、目的、手段、智識
    程度，及被告丙○○、丑○○、卯○○、甲○○、子○○、
    丁○○、乙○○、巳○○、己○○、壬○○、癸○○等人於
    本案參與之內容與程度，及犯後均能坦承部分犯罪等一切情
    狀，分別量處如主文所示之刑，被告丙○○、丑○○、子○○、丁○○、巳○○五人並均定其應執行之刑。
四、扣案之空氣手槍一支、瓦斯槍管三支、鋼珠二包為被告乙○○所有，且係供全體被告犯罪所用之物，業據被告等供承在
    卷，依刑法第三十八條第一項第二款、第三項規定，宣告沒
    收。另扣案之拍攝庚○○裸照光碟一片，為被告癸○○所有
    ，且因全體被告犯罪所生之物，依刑法第三十八條第一項第
    三款、第三項規定，宣告沒收。
貳、不受理部分：
一、公訴意旨另以：被害人庚○○於本案中遭被告丙○○、丑○○、卯○○、甲○○、子○○、丁○○、乙○○、巳○○、
    己○○、壬○○、癸○○等十一人，於上開時、地基於傷害
    故意毆打，被害人庚○○因而受有鼻骨骨折、頭部外傷併頭
    部多處撕裂傷、頭部、雙大腿、雙手上肢及前胸多處擦傷、
    右側頭皮有兩顆異物及左側頭皮一顆異物等傷害，因認被告
    丙○○、丑○○、卯○○、甲○○、子○○、丁○○、乙○○、巳○○、己○○、壬○○、癸○○等十一人另涉有刑法
    第二百七十七條第一項之傷害罪嫌等語。
二、按告訴乃論之罪，告訴人於第一審辯論終結前，得撤回其告
    訴；又告訴經撤回者，應諭知不受理之判決，刑事訴訟法第
    二百三十八條第一項、第三百零三條第三款，分別定有明文
    。
三、本件被告丙○○、丑○○、卯○○、甲○○、子○○、丁○○、乙○○、巳○○、己○○、壬○○、癸○○等十一人經
    檢察官依刑法第二百七十七條第一項之傷害罪提起公訴，依
    刑法第二百八十七條前段之規定，須告訴乃論。茲據告訴人
    庚○○於本院九十七年一月三十一日審理時，當庭撤回其告
    訴，有本院審判筆錄在卷足憑，揆諸首開說明，爰就被告丙○○、丑○○、卯○○、甲○○、子○○、丁○○、乙○○
    、巳○○、己○○、壬○○、癸○○等被訴傷害罪部分，諭
    知不受理之判決。
據上論斷，應依刑事訴訟法第二百九十九條第一項、第三百零三
條第三款，毒品危害防制條例第六條第三項，刑法第十一條前段
、第二十八條、第三百二十一條第一項第三款、第四款、第三百
零二條第一項、第五十五條、第五十九條、第五十一條第五款、
第三十八條第一項，判決如主文。
本案經檢察官張桂芳到庭執行職務。
中    華    民    國    97    年    4     月    30    日
                刑事第七庭  審判長法  官  陳如玲
                                  法  官  郭德進
                                  法  官  張清洲
以上正本證明與原本無異。
如不服本判決，應於收送達後十日內向本院提出上訴書狀（應敘
述具體理由並附繕本）。
上訴書狀如未敘述理由，應於上訴期間屆滿後二十日內補提理由
書於本院。
                                  書記官  詹東益
中    華    民    國    97    年    4     月    30    日
附錄論罪科刑法條
中華民國刑法第302條
（剝奪他人行動自由罪）
私行拘禁或以其他非法方法，剝奪人之行動自由者，處5年以下
有期徒刑、拘役或3百元以下罰金。
因而致人於死者，處無期徒刑或7年以上有期徒刑，致重傷者，
處3年以上10年以下有期徒刑。
第 1 項之未遂犯罰之。
中華民國刑法第304條
（強制罪）
以強暴、脅迫使人行無義務之事或妨害人行使權利者，處3年以
下有期徒刑、拘役或3百元以下罰金。
前項之未遂犯罰之。
毒品危害防制條例第6條
以強暴、脅迫、欺瞞或其他非法之方法使人施用第一級毒品者，
處死刑、無期徒刑或10年以上有期徒刑；處無期徒刑或10年以上
有期徒刑者，得併科新臺幣1千萬元以下罰金。
以前項方法使人施用第二級毒品者，處無期徒刑或7年以上有期
徒刑，得併科新臺幣7百萬元以下罰金。
以第1項方法使人施用第三級毒品者，處5年以上有期徒刑，得併
科新臺幣5百萬元以下罰金。
以第1項方法使人施用第四級毒品者，處3年以上10年以下有期徒
刑，得併科新臺幣3百萬元以下罰金。
前四項之未遂犯罰之。


司法院資訊處製作；財團法人民間司法改革基金會備份。
